【裁判字號】    98,台上,7500
【裁判日期】    981210
【裁判案由】    違反國家機密保護法
【裁判全文】
最高法院刑事判決            九十八年度台上字第七五００號
上  訴  人  甲○○
上列上訴人因違反國家機密保護法案件，不服國防部最高軍事法
院中華民國九十六年九月二十一日上訴審判決（九十六年度上重
訴字第二號，起訴案號：國防部高等軍事法院檢察署九十五年偵
字第四七號），提起上訴，本院判決如下：
    主  文
上訴駁回。
    理  由
按刑事訴訟法第三百七十七條規定，上訴於第三審法院，非以判
決違背法令為理由，不得為之。又軍事審判案件，不服最高軍事
法院之上訴審判決，得以原判決違背法令為理由，向本院提起上
訴，並準用刑事訴訟法關於上訴第三審之規定，軍事審判法第一
百八十一條第四項、第二百零六條第一項定有明文。是軍事審判
案件，向本院提起第三審上訴，同應以原判決違背法令為理由，
係屬法定要件。如果上訴理由書狀並未依據卷內訴訟資料，具體
指摘原判決不適用何種法則或如何適用不當，或所指摘原判決違
法情事，顯與法律規定得為第三審上訴理由之違法情形，不相適
合時，均應認其上訴為違背法律上之程式，予以駁回。本件原審
經審理結果，認為上訴人甲○○洩漏國家機密犯行明確，因而撤
銷初審關於論處上訴人連續洩漏國家機密之科刑判決，改判仍論
處上訴人連續洩漏經國家機密保護法核定之國家機密罪刑（有期
徒刑二年），已詳敘其調查、取捨證據之結果及憑以認定犯罪事
實之心證理由。經核所為論敘均與卷內證據資料相符，並無認定
事實不依證據或有何採證違背證據法則等違法情形存在。上訴意
旨略以：(一)、原判決事實欄先謂國防部係於民國九十五年三月十
六日核定九十五年度頂峰2006操演（下稱「頂峰2006訓練」或本
案）支援事宜，為「機密」級之「國家機密亦屬國防秘密」；又
謂上訴人係於承辦幕僚將九十五年二月二十七日「聯勤保修處差
勤任務提報單」簽辦交其核稿時，知悉本案內容訊息屬於機密等
級各等語。然本案之支援事宜，於九十五年二月二十七日當時尚
未經權責機關核定為機密，日後是否會核定，亦屬未知。原判決
事實未載明同年三月十六日核定後，有無公文函知上訴人或其服
務機關；理由中亦漏未論列，自有事實前後矛盾及理由不備之違
法。(二)、上訴人未曾看過本案操演內容，亦不知本案係屬機密。
且「頂峰2006訓練」支援事宜於令頒其他機關時，是否明確標示
機密等級、保密期限及解密條件？有無依機密等級管制？上訴人
是否經原核定機關或其上級機關有核定權責人員以書面授權或核
准，而知悉、持有或使用本案機密？上訴人所屬單位是否經國防
部同意使用該機密？原審均未予調查，即認上訴人知悉本案之機
密等級及內容，自有調查未盡及理由不備之違法。(三)、上訴人於
九十五年二、三月間所接觸有關本案之相關公文二件，均未標示
機密等級，亦未列有本案之兵力配置及各項想定等資料。亦即上
訴人並未獲得本案屬機密之信息內容。既無從得知各項確實內容
，如何將之外洩？上訴人縱曾將本案演訓訊息告知林弘展，主觀
上純係一般資訊之傳達，非本案之實質內容，自無洩密可言。且
依原審查證結果，可知上訴人所接觸有關本案之相關文件，均無
機密等級之標示，亦可見上訴人並無故意洩密之犯意。原判決就
上訴人何以知悉為機密之理由，未詳加說明，自有理由不備之違
法等語。
惟查：(一)、原判決事實欄記載：００指揮部（部隊名稱詳卷）提
出之本案支援需求，經國防部於九十五年三月十六日核定，並列
屬「機密」等級之「國家機密亦屬國防秘密」；上訴人於承辦幕
僚將九十五年二月二十七日「聯勤保修處差勤任務提報單」簽辦
交其核稿時，知悉本案之訊息屬機密等級，仍以概括犯意，連續
於同年四月二十五日及五月八日洩漏予林弘展等情。依行文意旨
，上訴人因承辦幕僚簽辦而知悉本案訊息在先，就上訴人於其後
知悉國防部之核定乙節，雖有記載上之疏略。然本案係００指揮
部之年度例行訓練，此有國防部作戰及計畫參謀次長室軍事訓練
處九十五年三月九日簽呈可徵；簽呈並稱：「經與各相關單位協
調聯繫，均表可依００部需求遂行支援」等語（以上見偵二卷第
六頁）。亦即國防部於核定該案前，已先與所屬相關單位協調聯
繫以確認可行。此與卷附國防部聯合後勤司令部及聯勤第五地區
支援指揮部嘉義甲型聯合保修廠函覆初審法院之本案相關簽呈、
電話紀錄、裝備保修支援計畫，乃至前述「聯勤保修處差勤任務
提報單」等，其日期在國防部核定之前者頗多（見初審卷第七十
至一０五頁、偵二卷第一二六、一二七頁），足可印證上訴人所
屬單位及其上級單位為遂行００指揮部之年度訓練計畫，於國防
部核定本案前，即與需求單位多所協調聯繫。其次，依前開九十
五年二月二十七日「聯勤保修處差勤任務提報單」，可知係上訴
人所屬單位雇員０００（姓名詳卷）於同年月二十二日出席陸軍
司令部後勤處主辦「參加陸軍『○△』參演裝備整備第一次協調
會」後所提報，其上明白記載：「本操演因屬機密，以○△為代
名」等語。（見偵二卷第一二六、一二七頁）。上訴人且坦承幕
僚簽辦後由其核稿（見原審卷第八七頁）。而聯勤第五地區支援
指揮部於九十五年三月二十七日令轉司令部：「００部隊頂峰20
06演訓車輛異動表」予所屬後，上訴人任職之嘉義甲型聯合保修
廠承辦人即簽辦，並經上訴人於同年四月四日核章；迨至同年四
月二十四日，同廠承辦人再就「協助頂峰2006演訓參演車輛歸建
案」簽請核示，亦經上訴人於同日核章等事實，有該指揮部九十
五年三月二十七日令及簽呈二份可按（見初審卷第七一至七三頁
、第八四頁）。再參諸上訴人於監聽譯文中表示：「往年像這種
演習……今年……」、「（一年來幾梯？）要看年度計畫，今年
是（時間）出來的，目前常駐有（人數）」、「（來了好幾年了
吧！從來沒有間斷？）從未間斷」等語（見偵二卷第七八至八十
頁），以及上訴人受完整之軍事教育，並係任職主管之中階軍官
等事實。足見上訴人於本案經國防部核定前、後均參與部分計畫
內容，且知悉本案內容係應秘密事項。原判決事實欄之記載雖略
有疏漏，理由說明亦稍簡略，然就本案經核定為國家機密後，上
訴人知悉本案訊息係機密，仍於為機密級「國家機密亦屬國防機
密」後之九十五年四月二十五日及五月八日予以洩漏之事實，已
明白認定，並說明其理由及所憑之依據。原判決之記載縱有上開
疏略，並不影響於判決之本旨，上訴人指為違法，自難認係合法
之上訴理由。(二)、所謂依法應於審判期日調查之證據，係指與待
證事實有重要關係，在客觀上顯有調查必要性之證據而言，故其
範圍並非漫無限制，必其證據與判斷待證事實之有無，具有關連
性，得據以推翻原判決所確認之事實，而為不同之認定，始足當
之。若僅係枝節性問題，或所證明之事項已臻明瞭，自均欠缺其
調查之必要性。上訴意旨(二)所指之各事項，或已經原審調查明確
，並經原判決於理由中指駁、說明，經核並無違誤。且因上訴人
確實知悉本案係機密事項，並已有洩漏他人之行為，上訴意旨所
指各節縱予調查，亦不影響本件事實之認定，自無再予調查之必
要。原審未予調查，自難指其有調查未盡之違法而執為上訴本院
之理由。其餘上訴意旨或未依卷內訴訟資料具體指摘原判決有何
違背法令情形，或仍持已為原判決指駁之陳詞再事爭辯，亦難謂
係合法之法定上訴理由，其上訴違背法律上之程式，應予駁回。
據上論結，應依軍事審判法第二百零六條第一項、刑事訴訟法第
三百九十五條前段，判決如主文。
中    華    民    國  九十八  年   十二   月    十    日
                      最高法院刑事第五庭
                          審判長法官  陳  正  庸
                                法官  林  秀  夫
                                法官  宋      祺
                                法官  陳  祐  治
                                法官  林  瑞  斌
      本件正本證明與原本無異
                                      書  記  官
中    華    民    國  九十八  年   十二   月   十四   日
                                                      R


司法院資訊處製作；財團法人民間司法改革基金會備份。
